【裁判字號】    99,智易,9
【裁判日期】    991029
【裁判案由】    著作權法
【裁判全文】
臺灣板橋地方法院刑事判決               99年度智易字第9號
公  訴  人  臺灣板橋地方法院檢察署檢察官
被      告  丙○○
上列被告因著作權法案件，經檢察官提起公訴（99年度偵字第
2886 號 ），本院判決如下：
    主  文
丙○○共同明知係侵害著作財產權之重製光碟而意圖散布而持有
，處有期徒刑陸月，如易科罰金，以新臺幣壹仟元折算壹日。扣
案盜版重製光碟片壹片沒收。
    事  實
一、丙○○明知其女友乙○○（另經臺灣板橋地方法院檢察署檢
    察官為緩起訴處分）在露天拍賣網站上，向真實姓名年籍不
    詳之成年人，所購得之程明老師行政學授課內容之重製光碟
    （MP3 檔）1 片，係侵害陳正隆（筆名程明）著作財產權之
    違法重製光碟，竟與乙○○共同基於散布侵害他人著作財產
    權之重製光碟之犯意聯絡，推由乙○○於98年2 月12日晚間
    9 時47分許，在其位在臺北縣中和市○○街75號住處內，以
    電腦連線上網至露天市集國際資訊股份有限公司拍賣網路（
    以下簡稱露天拍賣網站），使用丙○○在露天拍賣網站申設
    之「ccskenny」帳號，在該網站網頁上刊登以新臺幣（下同
    ）550 元之價格販賣前揭盜版光碟之訊息，並以丙○○使用
    之ccskenny@pchome.com.tw電子郵件信箱、門號0000000000
    號行動電話號碼及丙○○申設之郵局帳戶00000000000000號
    等資料，供買家聯絡相關匯款事宜，以此方式散布侵害他人
    著作財產權之盜版重製光碟。嗣於同年2 月26日，經取得陳
    正隆專屬授權之臺北市私立志光文理法商短期補習班（以下
    簡稱志光補習班）員工林德豪，以605 元（含運費）之代價
    ，在露天拍賣網站上購得上開盜版重製光碟1 片，旋報警處
    理而循線查獲上情。
二、案經志光補習班即甲○○訴由臺灣板橋地方法院檢察署檢察
    官偵查起訴。
    理  由
一、按被告以外之人（包括證人、鑑定人、告訴人、被害人及共
    同被告等）於審判外之陳述雖不符刑事訴訟法第159 條之1
    至之4 等4 條之規定，而經當事人於審判程序同意作為證據
    ，法院審酌該言詞陳述或書面陳述作成時之情況，認為適當
    者，亦得為證據；當事人、代理人或辯護人於法院調查證據
    時，知有刑事訴訟法第159 條第1 項不得為證據之情形，而
    未於言詞辯論終結前聲明異議者，視為有前項之同意，同法
    第159 條之5 定有明文。立法意旨在於傳聞證據未經當事人
    之反對詰問予以核實，原則上先予排除。惟若當事人已放棄
    反對詰問權，於審判程序中表明同意該等傳聞證據可作為證
    據；或於言詞辯論終結前未聲明異議，基於尊重當事人對傳
    聞證據之處分權，及證據資料愈豐富，愈有助於真實發見之
    理念，且強化言詞辯論主義，使訴訟程序得以順暢進行，上
    開傳聞證據亦均具有證據能力。經查，被告丙○○及檢察官
    於本院準備期日，對於下列經本院調查之證據方法，均表示
    對證據能力不爭執，復於審判期日就本院提示之前揭證據方
    法於言詞辯論終結前，均亦未就所調查之證據主張有刑事訴
    訟法第159 條第1 項不得為證據之情形，本院審酌上開證據
    亦無非法取供等不法情形，本案經調查之證據均有證據能力
    ，合先敘明。
二、訊據被告固不否認其女友乙○○以其使用之前揭帳戶，刊登
    販賣侵害陳正隆著作財產權之違法重製光碟，嗣經林德豪以
    605 元購入，並匯入上開金額至其郵局帳戶內之事實，惟矢
    口否認有何違反著作權法規定之犯行，辯稱：這是乙○○所
    販賣物品，因為乙○○跟伊說不想讓別人知道她是用她的帳
    戶向別人買書後再販賣，所以才跟伊借帳戶販賣書本，伊當
    時只知道乙○○要賣書，不知道書裡面還有附贈光碟，因為
    乙○○當時是伊女朋友，所以乙○○請伊把買方匯入款項領
    出來給她，伊也沒有過問相關拍賣事宜，伊沒有參與本案犯
    行云云。經查：
（一）程明老師之行政學授課內容光碟係陳正隆之著作物，嗣經
      專屬授權予志光補習班，而乙○○於上揭時地，以被告申
      設之露天拍賣帳戶「ccskenny」登載販賣「行政學─程明
      老師」授課內容重製光碟，係未經前揭著作財產權人同意
      而擅自重製，嗣經林德豪於前揭時地購得，並匯入605 元
      （含運費）至被告申設之郵局帳戶內等情，分據證人林德
      豪於警詢中、證人乙○○於警詢、偵查及本院審理中證述
      明白（98年度偵字第33239 號卷第13-15 、21-23 、70頁
      、本院卷第30-34 頁），並有專屬授權書、檢視證明書各
      1 份、正版光碟及扣案光碟照片共2 幀、扣案盜版光碟錄
      音檔案1 份、被告前開郵局帳戶申設資料、遠傳行動電話
      基本資料各1 份、露天拍賣網站網頁列印影本4 紙、國泰
      世華銀行自動櫃員機交易明細表1 紙在卷可佐（上揭偵查
      卷第7-12、37-45 、53頁），且為被告所不否認，堪信為
      真實。則被告不僅提供其申設管領之帳戶供乙○○刊登販
      賣前揭盜版光碟之訊息，嗣後買家亦將款項匯入被告申設
      帳戶內，衡情，被告對於乙○○販賣扣案盜版重製光碟實
      無法委為不知，足信其與乙○○就本案確有犯意聯絡及行
      為分擔。
（二）被告雖辯稱只是將拍賣帳戶借給乙○○使用，其並未參與
      云云，證人乙○○於偵查及本院審理中亦為相同證述（上
      揭偵查卷第70頁、本院卷第31-32 頁），然關於乙○○為
      何需向被告借用前揭帳戶，證人乙○○初於偵查中證稱：
      被告是伊男友，因為當時伊不太會使用露天拍賣，所以以
      被告帳號賣東西，不關被告的事等語（上開偵查卷第70頁
      ），嗣被告於本院準備程序中辯稱：乙○○不想讓別人知
      道她是用她的帳戶向別人買書後再販賣，所以才跟伊借帳
      戶販賣書本云云，證人乙○○於本院審理中乃改證稱：伊
      是用伊弟弟之aaron21ok 帳號買書，伊想說不要使用同一
      個帳號賣，不然別人會經由評價資料認為伊是買入後再賣
      出，會知道這個書本內容不好等語（本院卷第31頁），其
      前後證述不一，況證人乙○○於97、98年間在露天拍賣網
      站亦有申請「dobby1332 」帳戶供自己買賣物品，此據證
      人乙○○於本院審理中證述明白（本院卷第30頁），則其
      係以其弟弟申設之「aaron21ok 」帳號購入附含本案重製
      盜版光碟之書籍，縱其不希望他人知悉係以同一帳戶買入
      後再賣出之情，大可以自己申設之「dobby1332 」帳戶販
      賣之，然卻特意向被告借用上揭申設之拍賣帳戶，顯悖於
      常情，已難信其前揭證述為真實可採。況被告上揭露天網
      站拍賣帳號「ccskenny」，於98年2 月以前，登記之銀行
      帳戶資料為「乙○○、土地銀行帳號00000000000 號」；
      收件資料則為「收件人：乙○○、收件地址：臺北縣中和
      市○○街75號1 樓、市話：00-00000000 、手機：000000
      0000號、聯絡EMAIL ：ccsue8742@yahoo.com.tw」，此有
      露天市集國際資訊股份有限公司99年7 月20日露安法字第
      038 號函暨函附之會員帳戶資料1 份附卷可參（本院卷第
      39-40 頁），乙○○若真僅係向被告借用帳戶，自應提供
      上揭銀行帳戶及收件資料，然卻提供被告使用之00000000
      00號行動電話號碼、ccskenny@pchome.com.tw電子郵件信
      箱及丙○○申設之郵局帳號00000000000000號帳號等資料
      ，使買家將購買金額匯入被告帳戶內，益證被告確有參與
      販賣本案盜版重製光碟之犯行，而非單純借出帳戶供乙○
      ○使用，證人乙○○上揭證述被告不知情等語，顯屬事後
      迴護被告之詞，尚難採信，自難據以為被告有利之認定。
（三）被告復辯稱不知乙○○販賣之書本中包含盜版重製光碟云
      云，然查，以被告上開申設帳戶刊登之拍賣訊息為「97高
      普三四等特考行政學上下本合售程明（得標者贈送上課錄
      音）」，復於問與答欄位中回復：「這是幫我堂妹賣的去
      年志光的上課用書，所有課本都有筆記和畫線，得標者會
      贈送上課錄的mp3 檔，但是有缺兩三堂課的mp3 」，此有
      露天拍賣網站網頁列印影本1 紙附卷可參（上揭偵查卷第
      42頁），且參以被告自97年4 月間開始，利用上揭露天網
      站拍賣帳戶拍賣二手遊戲光碟等物，迄於98年3 月間仍有
      販賣被告所有之重機機械基本原理一書，此據證人乙○○
      於本院審理中證述明白（本院卷第33頁），並有被告上揭
      拍賣帳戶評價資料1 份附卷可佐（上揭偵查卷第47-50 頁
      ），顯見乙○○於98年2 月12日刊登前揭販賣訊息時，上
      揭露天網站拍賣帳戶仍在被告所管領使用中，其對於乙○
      ○刊登上揭贈送盜版程明上課錄音光碟之內容，自無不知
      之理，故被告辯稱其不知乙○○販賣物品有包含扣案盜版
      重製光碟云云，顯不可採。
（四）綜上，足認被告就乙○○於上揭時地，使用被告申設之帳
      戶販賣扣案盜版重製光碟，而意圖散布而持有之行為，有
      犯意聯絡及行為分擔。本案事證明確，被告犯行堪以認定
      ，應予依法論科。
三、按著作權法第91條之1 第3 項之明知係侵害著作財產權之光
    碟重製物而散布罪，係以行為人將侵害著作財產權之光碟重
    製物所有權移轉予著作財產權人或偵查機關以外之不特定對
    象，而生「散布」之結果為限。經查，本件係由告訴人之員
    工林德豪佯裝買家下標，實無購買之真意，而係出於蒐證、
    查緝之目的，因此被告上開拍賣行為並未能發生散布之結果
    而未遂，從而，被告之行為應僅止於意圖散布而持有。故核
    被告所為，係犯著作權法第91條之1 第3 項、第2 項之明知
    係侵害著作財產權之重製光碟而意圖散布而持有罪。被告與
    乙○○就上揭犯行，有犯意聯絡及行為分擔。為共同正犯。
    爰審酌被告前無犯罪紀錄，有臺灣高等法院被告前案紀錄表
    1 份在卷可參，被告所為非僅侵害他人之著作財產權，更損
    及我國保護智慧財產權之形象，且迄未與告訴人達成和解賠
    償其損失，兼衡其犯罪之動機、目的、所持有之盜版光碟數
    量僅為1 片及犯罪後未坦承犯行之態度等一切情狀，量處如
    主文所示之刑，並諭知易科罰金之折算標準。至扣案之盜版
    重製光碟1 片，係被告犯本罪所用之物，依著作權法第98條
    規定，不以屬於犯人者為限，應宣告沒收。
據上論斷，應依刑事訴訟法第299 條第1 項前段，著作權法第91
條之1 第3 項、第2 項、第98條，刑法第11條前段、第28條、第
41條第1 項前段，判決如主文。
本案經檢察官陳世錚到庭執行職務。
中    華    民    國    99    年    10    月    29    日
                  刑事第十七庭  法  官  俞秀美
上列正本證明與原本無異。
如不服本判決，應於判決送達後10日內敘明上訴理由，向本院提
出上訴狀 (應附繕本) ，上訴於臺灣高等法院。其未敘述上訴理
由者，應於上訴期間屆滿後20日內向本院補提理由書「切勿逕送
上級法院」。
                                書記官  謝怡貞
中    華    民    國    99    年    10    月    29    日
附錄本案論罪科刑法條全文：
著作權法第91條之1
擅自以移轉所有權之方法散布著作原件或其重製物而侵害他人之
著作財產權者，處 3 年以下有期徒刑、拘役，或科或併科新臺
幣 50 萬元以下罰金。
明知係侵害著作財產權之重製物而散布或意圖散布而公開陳列或
持有者，處 3 年以下有期徒刑，得併科新臺幣 7 萬元以上 75
萬元以下罰金。
犯前項之罪，其重製物為光碟者，處 6 月以上 3 年以下有期徒
刑，得併科新臺幣 20 萬元以上 2 百萬元以下罰金。但違反第
87 條第 4 款規定輸入之光碟，不在此限。
犯前二項之罪，經供出其物品來源，因而破獲者，得減輕其刑。

司法院資訊處製作；財團法人民間司法改革基金會備份。
